臺灣臺南地方法院刑事判決
110年度金訴字第298號
公  訴  人  臺灣臺南地方檢察署檢察官
被      告  廖家霈


上列被告因詐欺等案件，經檢察官提起公訴（110年度偵字第143
16號），本院依簡式審判程序判決如下：
    主  文
廖家霈幫助三人以上冒用公務員名義犯詐欺取財罪，處有期徒刑
拾月。
    事實及理由
一、本件犯罪事實、證據除增列被告廖家霈於本院準備程序、審
     判之自白外，均引用起訴書之記載（如附件）。
二、本件係經被告有罪之陳述，而經本院裁定以簡式審判程序加
    以審理，依據刑事訴訟法第二百七十三條之二規定排除嚴格
    證據調查；並依同法第三百十條之二準用第四百五十四條之
    規定製作略式判決書，先予敘明。
三、核被告所為，係犯刑法第三十條第一項前段、第二百十六條
    、第二百十一條之幫助行使偽造公文書罪、第三百三十九條
    之四第一項第一款、第二款之幫助三人以上冒用公務員名義
    犯詐欺取財罪、洗錢防制法第十四條第一項之幫助犯掩飾特
    定犯罪所得去向之洗錢罪。又被告係幫助犯，應依刑法第三
    十條第二項規定，按正犯之刑減輕之。被告所犯幫助行使偽
    造公文書、幫助三人以上冒用公務員名義犯詐欺取財罪、幫
    助掩飾特定犯罪所得去向之洗錢罪，各罪行為之重要部分局
    部重疊，依一般社會通念，認應評價為一罪方符合刑罰公平
    原則，其以一行為同時觸犯前開數罪名，為想像競合犯，從
    一重之幫助三人以上冒用公務員名義犯詐欺取財罪處斷。爰
    審酌被告犯罪動機、手段、前於民國一０六年間擔任詐騙集
    團車手並負責將領得之贓款上交，嗣經本院判處三個加重詐
    欺取財罪，定應執行刑有期徒刑三年確定，入監服刑後於一
    ０九年一月十六日假釋，於假釋中再犯本件、並同時交出帳
    戶網銀密碼、告訴人陳張鍾英遭詐騙金額逾新台幣（下同）
    三百萬元、尚未與告訴人達成民事和解賠償其損害、兼衡被
    告犯後態度及自述學經歷、生活狀況等一切情狀，量處如主
    文所示之刑。末查，被告尚未取得上揭帳戶出租代價，本件
    尚無證據證明被告確有犯罪所得，附此敘明。
據上論斷，依刑事訴訟法第二百九十九條第一項前段、第二百七
十三條之一第一項、第二百八十四條之一、第三百十條之二，洗
錢防制法第十四條第一項，刑法第十一條、第三十條第二項、第
二百十六條、第二百十一條、第三百三十九條之四第一項第一款
、第二款、第五十五條前段，刑法施行法第一條之一，判決如主
文。
本案經檢察官吳維仁提起公訴，檢察官謝欣如到庭執行職務。
中　　華　　民　　國　　110 　年　　9 　　月　　29　　日
　　　　　　　　　刑事第五庭    法　官　鍾邦久
以上正本證明與原本無異
如不服本判決應於收受本判後20日內向本院提出上訴書狀，並應
敘述具體理由。其未敘述上訴理由者，應於上訴期間屆滿後20日
內向本院補提理由書狀（均須按他造當事人之人數附繕本）「切
勿逕送上級法院」。
  　　　　　　　　　　　　　　　書記官　 洪儀珊
中　　華　　民　　國　　110 　年　　9 　　月　　30　　日
論罪科刑條文
洗錢防制法第2條第2款
本法所稱洗錢，指下列行為：
一、意圖掩飾或隱匿特定犯罪所得來源，或使他人逃避刑事追訴
    ，而移轉或變更特定犯罪所得。
二、掩飾或隱匿特定犯罪所得之本質、來源、去向、所在、所有
    權、處分權或其他權益者。
三、收受、持有或使用他人之特定犯罪所得。
洗錢防制法第14條第1項
有第二條各款所列洗錢行為者，處 7 年以下有期徒刑，併科新
臺幣 5 百萬元以下罰金。
中華民國刑法第211條
（偽造變造公文書罪）
偽造、變造公文書，足以生損害於公眾或他人者，處 1 年以上
7 年以下有期徒刑。
中華民國刑法第216條
（行使偽造變造或登載不實之文書罪）
行使第 210 條至第 215 條之文書者，依偽造、變造文書或登載
不實事項或使登載不實事項之規定處斷。
中華民國刑法第339條之4
犯第 339 條詐欺罪而有下列情形之一者，處 1 年以上 7 年以
下有期徒刑，得併科 1 百萬元以下罰金：
一、冒用政府機關或公務員名義犯之。
二、三人以上共同犯之。
三、以廣播電視、電子通訊、網際網路或其他媒體等傳播工具，
    對公眾散布而犯之。
前項之未遂犯罰之。
附件：
臺灣臺南地方檢察署檢察官起訴書
                                    110年度偵字第14316號
　　被　　　告　廖家霈　

上列被告因違反洗錢防制法等案件，已經偵查終結，認應提起公
訴，茲將犯罪事實及證據並所犯法條分敘如下：
　　　　犯罪事實
一、廖家霈可預見提供金融機構帳戶提款卡及密碼予他人使用，
    可能掩飾、隱匿他人犯罪所得或幫助他人遂行詐欺取財犯行
    ，仍不違背其本意，而基於幫助洗錢及幫助詐欺取財之不確
    定故意，於民國109年11月底某日下午某時許，將其所有之
    台新商業銀行府城分行帳號00000000000000號帳戶(下稱台
    新銀行帳戶)之存摺、提款卡（含密碼）及網銀帳號、密碼
    ，以每一個帳戶每個月新臺幣（下同）5,000元之租金，出
    租予真實姓名年籍不詳、暱稱「小王」之詐騙集團成員使用
    ，並將上開帳戶資料，置放於臺南市○○區○○路000巷00號住
    處門口花圃，交由「小王」自行取走，容任他人作為詐欺取
    財之工具。嗣「小王」所屬詐騙集團成員取得上開帳戶後，
    即共同意圖為自己不法之所有，基於3人以上共同冒用公務
    員名義為詐欺取財及行使偽造公文書之犯意聯絡，於109年1
    2月4日14時0分許，先後假冒臺北市信義區健保局、新北市
    政府警察局林偵查員、偵查隊長陳國棟及臺灣臺北地方檢察
    署檢察官王正皓，透過電話方式，向陳張鍾英佯稱：健保卡
    遭盜刷去買藥及補卡，已涉及金融案件，須提供銀行帳戶資
    料及交付一筆保證金云云，並傳送一紙偽造「台北地檢署監
    管科收據」公文書給陳張鍾英收執，致陳張鍾英誤信為真，
    於如附表所示之時間、地點，親自或委託女婿、妹妹臨櫃匯
    款如附表所示之金額至廖家霈上開台新銀行帳戶內，廖家霈
    以此方式幫助他人掩飾上開詐騙犯罪所得款項之實際去向。
    嗣經陳張鍾英察覺受騙而報警處理，始悉上情。
二、案經陳張鍾英訴請基隆市警察局第四分局報告偵辦。
　　　　證據並所犯法條
一、證據清單及待證事實：
編號 證據名稱 待證事實 1 被告廖家霈於偵查中之自白 被告廖家霈於上開時、地，以上開對價，交付及出租上開台新銀行帳戶給「小王」之事實。 2 證人即告訴人陳張鍾英於警詢時之指述 告訴人陳張鍾英於上開時間遭受詐騙，匯款如附表所示之金額至被告前揭台新銀行帳戶之事實。  告訴人陳張鍾英報案資料1份、提出之匯款回執聯7張  3 被告上開台新銀行帳戶之基本資料、往來明細各1份 被告上開台新銀行帳戶經詐騙集團使用作為詐騙及洗錢人頭帳戶之事實。 4 台北地檢署監管科收據1紙 詐騙集團偽造公文書行騙告訴人之事實。 
二、核被告所為，係犯刑法第30條第1項前段、洗錢防制法第14
    條第1項之幫助洗錢罪嫌及刑法第30條第1項前段、第216條
    、第211條幫助行使偽造公文書罪嫌、同法第339條之4第1項
    第1款、第2款幫助三人以上共同冒用公務員名義詐欺取財。
    被告以一行為觸犯數罪名，為想像競合犯，請依刑法第55條
    規定，從一重論以幫助加重詐欺罪。被告係幫助他人犯洗錢
    罪，為幫助犯，請依刑法第30條第2項規定，按正犯之刑減
    輕之。
三、依刑事訴訟法第251條第1項提起公訴。
　　此　致
臺灣臺南地方法院
中　　華　　民　　國　 110　　年　　8 　　月　　2 　　日
　　　　　　　　　　　　　　　檢察官  吳  維  仁
本件證明與原本無異
中　　華　　民　　國　 110　　年　　8 　　月　　4 　　日
　　　　　　　　　　　　　　　書記官  黃  琳  琳

附表：（民國/新臺幣）
編號 時間 地點 金額 1 109年12月9日12時25分許 臺南市○區○○路○段00號華南商業銀行東台南分行 39萬2000元 2 109年12月10日10時52分許 臺南市○區○○路000號台新國際商業銀行崇德分行 20萬2000元 3 109年12月10日12時7分許 臺南市○區○○路○段000號華南商業銀行南都分行 28萬6000元 4 109年12月11日9時57分許 臺南市○區○○路000號台新國際商業銀行崇德分行 4萬6000元 5 109年12月11日11時6分許 臺南市○區○○路○段000號華南商業銀行南都分行 17萬4000元 6 109年12月14日13時21分許 臺南市○區○○路000號台新國際商業銀行崇德分行 30萬元 7 109年12月15日10時23分許 臺南市○區○○路000號台新國際商業銀行崇德分行 20萬元 8 109年12月16日12時17分許 臺南市○區○○路○段00號華南商業銀行東台南分行 50萬元 9 109年12月18日11時12分許 新北市○○區○○路○段000號臺灣土地銀行光復分行 50萬元 10 109年12月21日14時7分許 新北市板橋區縣○○道0段00號台新國際商業銀行新板分行 30萬元 11 109年12月21日14時47分許 新北市○○區○○路000號新北市中和地區農會中正分部 20萬元